ACORDAO-COMPLETO-2548486

ACÓRDÃO DE RELAÇÃO

ACÓRDÃO DE RELAÇÃO 5406/2022 ATA 31/2022 - PRIMEIRA CÂMARA

Acórdão 5406/2022-TCU-Primeira Câmara
VISTO e relacionado este processo relativo ao ato de alteração de pensão militar instituída por Rodolpho Norberto de Paulo em favor de Barbara Oliveira de Paulo, Roseli Aparecida da Silva e Sandra Silva de Paulo, emitido pelo Comando da Marinha e submetido a este Tribunal para fins de registro.
Considerando que o instituidor se encontrava no posto de 1º Sargento quanto foi reformado por limite de idade, passando a receber proventos baseados no soldo de um posto acima (Suboficial) , conforme previsão então vigente do art. 50, inciso II, da Lei 6.880/1980;
considerando que a análise empreendida pela Secretaria de Fiscalização de Integridade de Atos e Pagamentos de Pessoal e de Benefícios Sociais - Sefip constatou a majoração da base de cálculo da pensão para o posto hierárquico imediatamente superior (2º Tenente) , com base no art. 110 da Lei 6.880/1980, em virtude de invalidez posterior à reforma do instituidor;
considerando que tal procedimento está em desacordo com a orientação adotada no Acórdão 2225/2019-TCU-Plenário, decisão paradigmática na qual se concluiu pela "ausência de previsão legal para extensão da vantagem estabelecida no art. 110 da lei 6.880/1980 a militares já reformados, bem como para o acréscimo de dois postos no cálculo dos proventos";
considerando que a aludida orientação é respaldada pela jurisprudência predominante no Superior Tribunal de Justiça - STJ, a exemplo das decisões proferidas por aquela Corte nos Recursos Especiais 1784347/RS e 1.340.075/CE e no Agravo Regimental nos Embargos de Declaração no Recurso Especial 966.142/RJ;
considerando que este Tribunal, por meio do Acórdão 1414/2021-TCU-Plenário, fixou entendimento no sentido da possibilidade de apreciação de ato sujeito a registro mediante relação, na forma do art. 143, inciso II, do Regimento Interno do TCU, nas hipóteses em que a ilegalidade do ato decorra exclusivamente de questão jurídica de solução já pacificada na jurisprudência desta Corte de Contas;
considerando a presunção de boa-fé das interessadas;
considerando que o ato ora examinado deu entrada no TCU há menos de cinco anos; e
considerando, por fim, os pareceres convergentes da Sefip e do Ministério Público junto a este Tribunal.
ACORDAM os Ministros o Tribunal de Contas da União, reunidos em sessão da Primeira Câmara, com fundamento nos arts. 1º, inciso V, e 39, inciso II, da Lei 8.443/1992, c/c os arts. 143, inciso II, 260 e 262 do Regimento Interno, em:
considerar ilegal e negar registro aos atos de pensão militar instituída por Rodolpho Norberto de Paulo em favor de Barbara Oliveira de Paulo, Roseli Aparecida da Silva e Sandra Silva de Paulo;
expedir as determinações contidas no item 1.7 abaixo:
1. Processo TC-Processo 016.727/2022-3 (PENSÃO MILITAR) 
	1.1. Interessadas: Barbara Oliveira de Paulo (XXX.203.997-XX) ; Roseli Aparecida da Silva (XXX.996.016-XX) ; Sandra Silva de Paulo (XXX.348.667-XX) 
	1.2. Unidade: Comando da Marinha
	1.3. Relator: Ministro Jorge Oliveira
	1.4. Representante do Ministério Público: Procurador Júlio Marcelo de Oliveira
	1.5. Unidade Técnica: Secretaria de Fiscalização de Integridade de Atos e Pagamentos de Pessoal e de Benefícios Sociais - Sefip
	1.6. Representação legal: não há
	1.7. Determinar ao Comando da Marinha que: 
	1.7.1. no prazo de quinze dias, a contar da notificação desta decisão:
	1.7.1.1. sob pena de responsabilidade solidária da autoridade administrativa omissa, faça cessar os pagamentos decorrentes do ato impugnado;
	1.7.1.2. dê ciência de inteiro teor desta decisão às interessadas e as alerte de que o efeito suspensivo proveniente da interposição de eventual recurso junto ao TCU não as eximirá da devolução dos valores percebidos indevidamente, caso o recurso não seja provido;
	1.7.2. dispense a devolução dos valores indevidamente recebidos de boa-fé pelas interessadas até a data da ciência deste acórdão pela Unidade, com base na Súmula TCU 106;
	1.7.3. no prazo de trinta dias, a contar da notificação desta decisão, encaminhe ao TCU comprovante da data de ciência do teor desta deliberação pelas interessadas;
	1.7.4. emita novo ato de pensão militar, livre das irregularidades identificadas, disponibilizando-o a este Tribunal, por meio do Sistema e-Pessoal, nos termos e prazos fixados na IN-TCU 78/2018.

Primeira Câmara

Comando da Marinha

Barbara Oliveira de Paulo (XXX.203.997-XX); Roseli Aparecida da Silva (XXX.996.016-XX); Sandra Silva de Paulo (XXX.348.667-XX)

JORGE OLIVEIRA

não há

Procurador Júlio Marcelo de Oliveira

PENSÃO MILITAR (PMIL)

Secretaria de Fiscalização de Integridade de Atos e Pagamentos de Pessoal e de Benefícios Sociais - Sefip